臺灣高等法院刑事判決
　　上　訴　人
　　即　被　告　乙○○
　　輔　佐　人　甲○○○
　　選任辯護人　吳佳育律師
上列上訴人因妨害國幣懲治條例案件，不服臺灣臺北地方法院93
年度訴字第124 號，中華民國93年11月18日第一審判決（起訴案
號：臺灣臺北地方法院檢察署92年度偵字第24159 號）提起上訴
，本院判決如下：
    主  文
上訴駁回。
    事  實
一、乙○○意圖供行使之用，基於偽造幣券之犯意，自民國92年
    年8 月中旬起，在其臺北市○○區○○路90巷19號7 樓住處
    ，先下載網際網路上偽造幣券資料技巧與新臺幣1 千元與5
    百元之電腦圖檔，而後以其個人所有如附表編號6 至8 號所
    示之電腦設備列印，再以描繪或反覆列印方式製造浮水印及
    防偽線與螢光折射印記，偽造完成新臺幣1 千元幣券及5 百
    元幣券。經警循線於同年12月5 日12時30分許，持搜索票前
    往上址搜索而查獲，當場扣得如附表編號1 至3 號所示之偽
    造幣券及乙○○所有如附表編號4 至8 號所示供偽造幣券所
    用之物。
二、案經臺北市政府警察局少年警察隊移送臺灣臺北地方法院檢
    察署檢察官偵查起訴。
    理  由
一、訊據上訴人即被告乙○○坦承確於前揭時、地，以網路下載
    方式，使用扣案之電腦設備及列表機，自行印製偽造新台幣
    1 千元與5 百元幣券，並曾數次改進偽造技巧，而以描繪或
    反覆列印方式，製造浮水印及防偽線與螢光折射印記等情，
    其中以網路下載方式使用扣案之電腦設備及列表機自行印製
    偽造新台幣1 千元與5 百元幣券一節，有如附表所示之扣案
    物品、中央印製廠93年1 月6 日中印發字第0930000085號鑑
    定函（偵卷38頁）及搜索現場照片22張（偵卷10至20頁）等
    可資佐證，而其如何逐次改進偽造技巧一節，則有其長期於
    電話通訊中，與友人談論之監聽錄音帶譯文在卷可參（警聲
    搜卷12至23頁），足見被告此部分之自白，要與事實相符。
二、被告雖否認犯罪，辯稱伊係出於好奇心而行事，所印製之幣
    券質地、顏色、文字、花紋簽章、浮水印及安全線等，均與
    真幣券不同，社會一般人均可輕易辨別真偽，故伊所為不符
    偽造幣券之構成要件。退一步言，縱符合構成要件，亦未達
    於既遂而尚屬未遂階段。況伊因長期罹患適應障礙與合併憂
    鬱症等精神疾病，案發時係處於心神喪失或精神耗弱狀態，
    應不為罪云云。惟查：
　(一)部分扣案之1 千元偽造幣券，其上無浮水印及防偽線，而僅
  　為平面印刷，固有原法院勘驗筆錄附卷足憑（原審卷18頁）
    ，並經本院當庭勘驗無訛，但參酌被告就偽造之方式供稱：
    伊是從電腦網站上下載列印鈔票樣式，印出來後再製作浮水
    印、防偽線，然後再塗上螢光；1 千元的面額部分，伊是用
    指甲油去塗，所以看起來就亮亮的等語（原審卷78頁），顯
    見被告所印製之偽造幣券，係下載真正幣券電腦圖檔予以列
    印後，再逐一製作一般人藉以辨別真偽之浮水印、防偽線及
    螢光折射等特徵，其逐步進行之製作行為，自已該當於偽造
    幣券罪所定之「偽造」構成要件。
　(二)參以被告在警詢、偵查及歷審均坦稱曾經以偽造完成之幣券
  　持以向商家購物等語（偵卷3 頁反面、29頁、原審卷77頁正
    面、本院卷94年1 月12日筆錄），縱然無積極事證可佐證其
    已有行使貨幣之事，但足認其偽造貨幣之用意，係在於供行
    使之用。
　(三)又縱然被告所用紙質與真鈔不同，但客觀上以言，被告所偽
  　造之幣券，以肉眼及觸摸方式，難以辨識與真鈔不同之處，
    已經本院勘明紀錄在卷（本院卷94年1 月12日筆錄）。從而
    ，其所偽造之幣券，顯已該當於「幣券」之法律概念。至於
    其仿偽之程度，只不過係偽造技巧高明與否問題，而部分半
    成品，亦不足以否定其已有偽造完成另部分既成品之情，足
    見被告偽造幣券之行為，已達於既遂階段。
　(四)固然，被告確曾因適應障礙及合併憂鬱症之疾病而就醫，並
  　因而免服兵役，有被告之國泰綜合醫院內湖分院93年3 月10
    日診斷證明書、免役證明書與上開醫院93年3 月29日 (93)
    湖行字第119 號函附病歷資料等在卷可參（原審卷21、22、
    25至27頁）。但被告就其過去史、生活史、人際關係狀況及
    犯行過程之描述，並無違背邏輯常理之情形，且就外界事務
    之知覺理會及判斷作用、自由決定意思之能力，均無因該疾
    病而顯然減弱或呈現障礙，且被告為本件行為時並無精神耗
    弱或心神喪失之事實，亦有臺北市立療養院93年10月4 日北
    市療成字第09330739400 號函附精神鑑定書在卷可參（原審
    卷66至69頁），尤其被告在本院審理中，就案情關鍵事項，
    尚表示請本院公設辯護人（嗣因選任辯護人提出委任狀，而
    當庭解除指定辯護）代為表示意見，益見其心思縝密，精神
    毫無異常，足見被告以伊有精神疾病，於行為時有精神耗弱
    或心神喪失之情形云云置辯，無非畏罪狡展之詞，殊無可採
    。
　(五)綜合上述，被告既已著手偽造新台幣，逐步進行修飾，客觀
  　上已達於一般人難以辨識真偽之程度，犯罪已屬既遂，絕非
    心神喪失或精神耗弱之人所能成事，足見被告所辯各節，無
    非畏罪飾卸之詞，要無可採，其犯行可以認定。
三、按中央銀行為國家銀行，依中央銀行法第十三條第一項之授
    權規定，發行中華民國貨幣。而中華民國貨幣為新臺幣；新
    臺幣不得偽造、變造、故意毀損，亦不得仿造或販賣、公開
    陳列其仿造品。違者，依妨害國幣及其他有關規則處罰。此
    經89年1 月26日公布，並自同年7 月1 日起施行之中央銀行
    發行新臺幣辦法第一條、第二條、第五條第一項分別定有明
    文。是核被告所為，應成立妨害國幣懲治條例第三條第一項
    之偽造幣券罪。衡以被告偽造之過程，因仿印技術未臻成熟
    ，並非一開始偽造之鈔券即可混充真鈔使用，故自其開始摹
    擬、印造樣品，以迄仿印事成，目的無非在於偽造足堪混充
    真正之鈔券以行使，自應予以整體觀察、評價，縱所偽造之
    鈔券非只一張，面額亦有不同，但所侵害之法益同一，摹擬
    付印之偽造行為不宜強行割裂先後，自應僅論以單純一罪。
四、原審適用妨害國幣懲治條例第三條第一項、第六條，刑法第
    十一條、第三十八條第一項第二款，罰金罰鍰提高標準條例
    第一條前段之規定，並審酌被告年輕力壯，不思以正途賺錢
    ，竟鋌而走險，意圖供行使之用，偽造幣券，及所印製之偽
    造幣券數量與對國家金融秩序所生之危害，暨其犯後已坦承
    事實經過不諱，態度尚稱良好，及其素行、智識程度等一切
    情狀，量處有期徒刑5 年6 月，以示懲儆。扣案如附表編號
    1 至3 號所示之偽鈔，係偽造之幣券，另扣案如附表編號 4
    至8 號所示之物，係被告所有供犯罪所用之物，均予宣告沒
    收。經核於法並無不合，應予維持。被告猶執前詞，否認犯
    罪，提起上訴，不能認為有理由，應予駁回。
據上論斷，應依刑事訴訟法第三百六十八條，判決如主文。
本案經檢察官沈明彥到庭執行職務。
中　　華　　民　　國　　94　　年　　1 　　月　　14　　日
　　　　　　　　　臺灣高等法院刑事第十四庭
　　　　　　　　　　　　　　　審判長法　官　陳祐輔
　　　　　　　　　　　　　　　　　  法　官　邱瑞祥
　　　　　　　　　　　　　　　　　  法　官　洪昌宏
以上正本證明與原本無異。
如不服本判決，應於收受送達後十日內向本院提出上訴書狀，其
未敘述上訴之理由者並得於提起上訴後十日內向本院補提理由書
（均須按他造當事人之人數附繕本）。
                                    書記官　廖月女
中　　華　　民　　國　　94　　年　　1 　　月　　14　　日
附錄法條：
妨害國幣懲治條例第3條
（偽造與變造幣券罪）
意圖供行使之用，而偽造、變造幣券者，處無期徒刑或五年以上
有期徒刑，得併科 5000 元以下罰金。
犯前項之罪，因而擾亂金融，情節重大者，處死刑。
第 1 項之未遂犯罰之。
附表
┌───┬────────┬─────┬───────┐
│編　號│物　品　名　稱  │ 數　量   │備　　　　註  │
├───┼────────┼─────┼───────┤
│      │偽造之新台幣1 千│    　    │              │
│　１  │元幣券          │    11張  │成品          │
├───┼────────┼─────┼───────┤
│      │偽造之新台幣1 千│    　    │              │
│　２  │元幣券        　│   212張  │半成品        │
├───┼────────┼─────┼───────┤
│      │偽造之新台幣5 百│          │              │
│　３  │元幣券          │    59張  │半成品        │
├───┼────────┼─────┼───────┤
│      │1 千元印花（製造│          │              │
│　４　│工具）          │     2張  │製作浮水印之用│
├───┼────────┼─────┼───────┤
│      │5 百元印花（製造│          │              │
│　５　│工具）          │     2張  │製作浮水印之用│
├───┼────────┼─────┼───────┤
│　６  │列表機          │     2台  │              │
├───┼────────┼─────┼───────┤
│      │電腦配備        │     1套  │含主機、螢幕、│
│　７  │                │          │鍵盤、電源配線│
│      │                │          │、滑鼠        │
├───┼────────┼─────┼───────┤
│　８　│墨水匣　　　　　│ 　　1盒  │              │
└───┴────────┴─────┴───────┘
